---
title: "Entrega 3; Defuncions a Catalunya:"
author: "Abril NIU: ; Xinyu Lou NIU: 1635130"
date: "2024-11-20"
output: html_document
jupyter:
  jupytext:
    formats: ipynb,Rmd
    text_representation:
      extension: .Rmd
      format_name: rmarkdown
      format_version: '1.2'
      jupytext_version: 1.16.0
  kernelspec:
    display_name: R
    language: R
    name: ir
---

<!-- #region id="915d2efc" -->
## [Entrega 3][colab]

[<center><img src=https://upload.wikimedia.org/wikipedia/commons/thumb/2/20/Speed_Dreams_car_with_headlamps_on_and_glowing_brake_disk.jpg/640px-Speed_Dreams_car_with_headlamps_on_and_glowing_brake_disk.jpg width=50%></center>](#img_Car)


[colab]: https://colab.research.google.com/github/gjover/metodes_bayesians/blob/main/notebooks/Entrega-3.ipynb
<!-- #endregion -->
<!-- #region id="ec89d956" -->
### Distància de frenat

Per provar un nou compost pels neumàtics es fan unes proves de frenat a diferents velocitats i es mesura la distància de frenat.

Volem obtenir les distribucions posterior dels paràmetres del model:

$$
\begin{align}
y &=  a + b x_i + c x_i^2 + \epsilon_i \\
\end{align}
$$

on les variables del dataset són velocitat (speed = x) i distància de frenat (distance = y).

De proves amb neumàtics similars tenim els següents paràmetres: $a = 4.2 \pm 1.0\quad b = 0.02 \pm 0.03 \quad c = 0.012 \pm 0.005$

Assumint que $\epsilon$ segueix una distribució normal $\mathcal{N}(0, \sigma)$ amb una prior $p(\sigma) = \text{Gamma}(10, 1)$.
<!-- #endregion -->

```{r}
speed_dist <- read.csv("speed-dist.csv", sep = ",")
plot(speed_dist, pch = 19, col = "blue")
```

<!-- #region id="ec89d956" -->
- Obté analíticament la versemblança i els scores, i calcula el MLE.

Com que l'error del model segueix una distribució $\mathcal N(0,1)$ llavors la variable y segeix a una normal també. Llavors, la seva likelihood seria: $\mathcal{L}(a,b,c,\sigma|Y,X)=\prod^n_{i=0}\mathcal{N}(y_i;a+bx_i+cx^2_i,\sigma)$ i la distribució prior dels paràmetres ha de ser $\pi(a,b,c,\sigma)=\mathcal{N}(a;\mu_a,\sigma_{a})\cdot\mathcal{N}(b;\mu_b,\sigma_b)\cdot\mathcal{N}(c;\mu_c,\sigma_c)\cdot Gamma(10,1)$

Llavors la funció posterior seria:

$$
f(a,b,c,\sigma|X,Y) \propto \mathcal{L}(Y|a,b,c,\sigma)\cdot\pi(a,b,c,\sigma)
$$

Ara calculem la log-versemblança amb la likelihood:

$$
\mathcal{L}(a,b,c,\sigma|Y,X)=\prod^n_{i=0}\mathcal{N}(y_i;a+bx_i+cx^2_i,\sigma)= \prod^n_{i=1} \frac1{\sqrt{2\pi\sigma^2}}\exp\Bigg\{-\frac{(y_i-(a+bx_i+cx^2_i))^2}{2\sigma^2} \Bigg\}
$$

$$
\log\mathcal{L}(a,b,c,\sigma|Y,X)=-\frac{n}{2}\log(2\pi)-\frac{n}{2}\log(\sigma^2)-\frac1{2\sigma^2}\sum^n_{i=1}(y_i-(a+bx_i+cx^2_i))^2
$$

Amb la log-likelihood podem trobar els scores, els scores son els gradients de la funció log-likelihood:

$$
\frac{\partial l}{\partial a} = \frac1{\sigma^2}\sum^n_{i=1}(y_i-(a+bx_i+cx^2_i))\\
\frac{\partial l}{\partial b}=\frac1{\sigma^2}\sum^n_{i=1}x_i(y_i-(a+bx_i+cx^2_i))\\
\frac{\partial l}{\partial c}=\frac1{\sigma}\sum^n_{i=1}x_i^2(y_i-(a+bx_i+cx^2_i))\\
\frac{\partial l}{\partial\sigma}=-\frac{n}{\sigma}+\frac1{\sigma^3}\sum^n_{i=1}(y_i-(a+bx_i+cx^2_i))^2
$$

Per a trobar els MLEs fem sistema d'equacions de $\begin{bmatrix}\text{cte}_1\\\text{cte}_2\\\text{cte}_3 \end{bmatrix}-M\begin{bmatrix}a\\b\\c \end{bmatrix}  =\begin{bmatrix}0\\0\\0\end{bmatrix}$, la matriu M és una matriu amb dimensió $3\times3$ de sumatoris de $x_i^k$ on $k=\{0,1,2,3,4\}$:

$$
M=
\begin{bmatrix}
n & \sum^n_{i=1}x_i & \sum^n_{i=1}x_i^2 \\
\sum^n_{i=1}x_i & \sum^n_{i=1}x_i^2 & \sum^n_{i=1}x_i^3 \\
\sum^n_{i=1}x_i^2 & \sum^n_{i=1}x_i^3 & \sum^n_{i=1}x^4_i
\end{bmatrix}
$$

I la matriu de constats és una matriu vertical de $3\times1$ del sumatori del producte entre $x^k_iy_i$, on $K=\{0,1,2\}$

Amb el score calculem els MLEs amb R:

```{r}
x <- speed_dist$speed
y <- speed_dist$distance

n <- length(x)
sumx <- sum(x)
sumx2 <- sum(x^2)
sumx3 <- sum(x^3)
sumx4 <- sum(x^4)

M <- matrix(c(n,sumx,sumx2,sumx,sumx2,sumx3,sumx2,sumx3,sumx4),nrow = 3, byrow = T)

sumy <- sum(y)
sumxy <- sum(x*y)
sumx2y <- sum(x*x*y)
C <- matrix(c(sumy,sumxy,sumx2y),ncol = 1)

hata <- solve(M,C)[1,1]
hatb <- solve(M,C)[2,1]
hatc <- solve(M,C)[3,1]

cat("MLEs:","\n","a=",hata,"\n","b=",hatb,"\n","c=",hatc)
```

Amb els valors MLEs de l'a, b i c, calculem el MLE de $\sigma^2$:

$$
\begin{align}
-\frac{n}{\sigma}+\frac1{\sigma^3}\sum^n_{i=1}(y_i-(a+bx_i+cx^2_i))^2&=0\\
n\sigma^2&=\sum^n_{i=1}(y_i-(a+bx_i+cx^2_i))^2\\
\hat\sigma&=\sqrt{\frac{\sum^n_{i=1}(y_i-(\hat a+\hat bx_i+\hat cx^2_i))^2}{n}}
\end{align}
$$

```{r}
hatsigma <- sqrt(sum((y-hata-hatb*x-hatc*x^2)^2/n))
cat("hatsigma=",hatsigma)
```

<!-- #endregion -->

- Troba les distribucions posterior d' a, b, c i $\sigma$ fent servir l'algoritme AR

<!-- #region id="ec89d956" -->
- Troba les distribucions posterior d' a, b, c i $\sigma$ fent servir l'algoritme Metropolis–Hastings. Fes i interpreta els gràfics de diagnòstic.
<!-- #endregion -->

<!-- #region id="ec89d956" -->
- Compara l'autocorrelació de les sèries de dades generades amb els dos mètodes per cada un dels quatre paràmetres.
<!-- #endregion -->

<!-- #region id="ec89d956" -->
- Troba les distribucions posterior d' a, b, c i $\sigma$ amb priors no informatives. 
<!-- #endregion -->

<!-- #region id="ec89d956" -->
- Compara els resultats obtinguts amb dels dos tipus de priors i comprova com ajusten la corba a les dades.
<!-- #endregion -->

- Per a un cotxe que va a una velocitat de 100 km/h, representeu gràficament la densitat de la distribució de la seva distància de frenada. Calculeu també el valor esperat i un 95% CI. 

<!-- #region id="ec89d956" -->
- Representa gràficament la corba i les bandes de credibilitat del 95%.
(optatiu)
<!-- #endregion -->

```{r}
library(MCMCpack)
library(ggplot2)
```

<!-- #region id="7a4aebc5" -->
### Observacions:

Recordeu argumentar adequadament els càlculs i els resultats.

Afegiu al final un comentari crític dels resultats obtinguts.

Les entregues es faran per parelles, canviat de parella a cada entrega. Els treballs individuals no s'avaluaran.

El treball es presentarà en format PDF i haurà d'incloure una anàlisi de la tasca a realitzar, una resolució argumentada dels exercicis i una anàlisi crítica dels resultats.
<!-- #endregion -->

<!-- #region id="cdf82dfa" -->
## Referències

- <a id='img_Car'></a> https://commons.wikimedia.org/wiki/File:Speed_Dreams_car_with_headlamps_on_and_glowing_brake_disk.jpg?uselang=es
<!-- #endregion -->

<!-- #region cell_style="center" id="04593902" -->
Copyright (C) 2022 Gabriel Jover Mañas

    Permission is granted to copy, distribute and/or modify this document
    under the terms of the GNU Free Documentation License, Version 1.3
    or any later version published by the Free Software Foundation;
    with no Invariant Sections, no Front-Cover Texts, and no Back-Cover Texts.
    A copy of the license is included in the section entitled "GNU
    Free Documentation License".

![GFDL][GFDL]

    This program is free software: you can redistribute it and/or modify
    it under the terms of the GNU General Public License as published by
    the Free Software Foundation, either version 3 of the License, or
    (at your option) any later version.

    This program is distributed in the hope that it will be useful,
    but WITHOUT ANY WARRANTY; without even the implied warranty of
    MERCHANTABILITY or FITNESS FOR A PARTICULAR PURPOSE.  See the
    GNU General Public License for more details.

    You should have received a copy of the GNU General Public License
    along with this program.  If not, see <https://www.gnu.org/licenses/>.

![GPL3][GPL3]

[GFDL]: https://www.gnu.org/graphics/gfdl-logo-small.png
[GPL3]: https://www.gnu.org/graphics/gplv3-127x51.png
<!-- #endregion -->
